【裁判字號】    94,聲,1859
【裁判日期】    950116
【裁判案由】    選任臨時管理人
【裁判全文】
臺灣高雄地方法院民事裁定              94年度聲字第1859號
聲  請  人  財政部基隆關稅局
代  表  人  甲○○
相  對  人  永茂盛實業有限公司
上列當事人間選任臨時管理人事件，本院裁定如下：
    主  文
聲請駁回。
聲請程序費用由聲請人負擔。
    理  由
一、聲請意旨略以：相對人為一人公司，僅有股東兼董事顏灼華
    一人，茲顏灼華已於民國94年6 月1 日死亡，不能行使職權
    ，而相對人於93年11月15日委由正元報關有限公司向聲請人
    報運進口日本產製乾香菇，經聲請人查驗之結果，更改產地
    為中國大陸，顯有虛報進口貨物產地之行為，應依海關緝私
    條例之規定處相對人貨價1 倍之罰鍰計新臺幣（下同）1,95
    0,108 元，並沒入貨物，惟因顏灼華已死亡，致聲請人所核
    發之處分書無法合法送達，爰依公司法第208 條之1 第1 項
    及非訟事件法第183 條第1 項之規定，聲請選任相對人之臨
    時管理人等語。
二、按有限公司應至少置董事一人執行業務並代表公司，公司法
    第108 條第1 項前段定有明文。次按股份有限公司之董事會
    不為或不能行使職權，致公司有受損害之虞時，法院因利害
    關係人或檢察官之聲請，得選任1 人以上之臨時管理人，代
    行董事長及董事會之職權，但不得為不利於公司之行為；此
    一規定於有限公司之董事準用之，公司法第208 條之1 第1
    項及第108 條第4 項亦分別定有明文。惟按前揭規定係為防
    止公司因董事無法行使職權，致公司業務停頓，影響股東權
    益及國內經濟秩序所設，足見法院應限於與公司業務經營、
    股東權益或國內經濟秩序有直接關聯性者，始得依法選任臨
    時管理人。
三、經查，聲請人主張因相對人之董事顏灼華死亡，致聲請人所
    核發之處分書無法合法送達，造成相對人應繳納之罰鍰無從
    確定等情，業據其提出相對人登記基本資料查詢、進口報單
    、基隆關稅局處分書及顏灼華之戶籍資料各1 份附卷可稽，
    是聲請人為相對人法律上之利害關係人乙節，固堪認定。惟
    本件聲請人係因顏灼華死亡，且相對人並無其他董事或股東
    ，致聲請人無法送達處分書，而聲請本院為相對人選任臨時
    管理人，其聲請目的顯與相對人之公司業務經營、股東權益
    或國內經濟秩序尚無直接關聯性，揆諸前揭說明，聲請人依
    上開規定，聲請本院選任相對人之臨時管理人，即屬無據，
    應予駁回。
四、依非訟事件法第21條第1 項前段、民事訴訟法第78條，裁定
    如主文。
中    華    民    國    95    年    1     月    16    日
                  民事第二庭  法  官  鄭詠仁
正本係照原本作成。
如對本裁定抗告須於裁定送達後10日內向本院提出抗告狀，並繳
納裁判費新台幣1,000元。
中    華    民    國    95    年    1     月    16    日
                              書記官  陳孟瑩


司法院資訊處製作；財團法人民間司法改革基金會備份。
